【裁判字號】    98,訴,758
【裁判日期】    980820
【裁判案由】    搶奪等
【裁判全文】
臺灣高雄地方法院刑事判決               98年度訴字第758號
公  訴  人  臺灣屏東地方法院檢察署檢察官
被      告  乙○○
上列被告因搶奪等案件，經檢察官以追加起訴方式提起公訴（98
年度偵字第1084號），本院判決如下：
    主  文
乙○○共同犯攜帶兇器竊盜罪，處有期徒刑玖月，扣案之Ｔ型扳
手壹支沒收；又收受贓物，處拘役伍拾日，拘役如易科罰金，以
新臺幣壹仟元折算壹日。
    事  實
一、甲○○○（本院另以簡式審判程序判決）因無交通工具，於
    民國97年12月2 日告知友人乙○○欲前往屏東縣東港鎮安泰
    醫院停車場竊取機車代步，乙○○得知後，便答應願騎乘機
    車搭載其前往行竊，二人遂共同基於意圖為自己不法之所有
    及竊盜之犯意聯絡，於97年12月2 日下午5 時許，由乙○○
    騎乘車號OVI- 429號機車搭載甲○○○前往安泰醫院機車停
    車場，乙○○於停車場前等候接應，而推由甲○○○持足供
    凶器使用之T 字型扳手竊取陳佩怡所有之車號K95-900 號機
    車及車內之粉紅色外套1 件得逞。二人之後便於同日一同前
    往屏東縣潮州鎮找友人索取海洛因，因為找不到可提供海洛
    因之友人，二人便騎乘機車在潮州鎮街上閒晃，嗣於同日晚
    間6 時16分許，甲○○○行至潮州鎮○○路9 巷與中正路口
    時，見鄭琇予獨自一人步行於太平路9 巷內，遂基於意圖為
    自己不法之所有及搶奪之犯意，騎乘上述竊得之機車尾隨鄭
    琇予進入太平路9 巷，隨即迅速駛至鄭琇予後方，並強行取
    走鄭琇予左手所提之金色女用包包1 個得手，內有現金新臺
    幣（下同）2500元、桃紅色摩托羅拉廠牌V30 款式之手機1
    支及鄭琇予之健保卡、合作金庫提款卡、玉山銀行信用卡各
    1 張。事後甲○○○便於同日，在龍港橋（亦有稱港東橋、
    烏龍橋）下，將贓款1000元交付予知情之乙○○請其購買毒
    品共同施用，而以上開金額之一半供作其清償本來積欠乙○
    ○500 元之債務，乙○○亦基於收受贓物之犯意而收受之。
    嗣甲○○○於98年4 月18日下午2 時30分許經警以通緝犯當
    場逮捕，並扣得甲○○○所有在前述安泰醫院偷竊機車時所
    使用之T 型扳手1 支。
二、案經屏東縣政府警察局潮州分局報告臺灣屏東地方法院檢察
    署檢察官偵查後追加起訴。
    理  由
壹、證據能力部分
一、卷附高雄縣政府警察局林園分局98年4 月18日查獲被告甲○
    ○○時所攝現場照片12張（臺灣屏東地方法院檢察署98年度
    偵字第3251號卷第20頁左上方），及案發當日（97年12月2
    日）東港鎮○○路上之監視器、安泰醫院停車場監視器、潮
    州鎮○○路與中正路口監視器、潮州鎮○○路9 巷監視器畫
    面翻拍照片，係由相機、攝影設備拍攝所得，因照相、攝影
    係屬機械性記錄特徵，也就是認識對象的是相機、攝影鏡頭
    ，透過鏡頭形成的畫面映寫入膠卷或儲存裝置，然後還原於
    照相紙上或將之列印，故照相、攝影不含有人的供述要素，
    再現實情形與作為傳達結果的照相、攝影，及其後翻拍或列
    印得到照片，在內容上的一致性是透過機械的正確性來加以
    保障的，在照相、攝影及其後翻拍或列印得到照片之過程中
    ，並不存在人對現實情形的知覺、記憶，在表現時經常可能
    發生的錯誤（如知覺的不準確、記憶隨時間推移而發生的變
    化），故照片當然是非供述證據。易言之，上開卷附高雄縣
    政府警察局林園分局98年4 月18日查獲被告甲○○○時所攝
    現場照片，及上開監視器畫面翻拍照片，乃將相機或裝設於
    現場監視器攝影到之畫面加以翻拍或列印，係以機械之方式
    所留存之現場影像，並非供述證據，無傳聞法則適用，具有
    證據能力。
二、又按被告以外之人於審判外之陳述，雖不符刑事訴訟法第
    159 條之1 至第159 條之4 等4 條之規定，然若當事人於審
    判程序中同意作為證據，法院審酌該言詞陳述或書面陳述作
    成時之情況，認為適當者，亦得為證據；又當事人、代理人
    或辯護人於法院調查證據時，知有刑事訴訟法第159 條第1
    項不得為證據之情形，而未於言詞辯論終結前聲明異議者，
    視為有前項之同意，同法第159 條之5 定有明文。此立法意
    旨在於傳聞證據未經當事人之反對詰問予以核實，原則上先
    予排除。惟若當事人已放棄反對詰問權，於審判程序中表明
    同意該等傳聞證據可作為證據；或於言詞辯論終結前未聲明
    異議，基於尊重當事人對傳聞證據之處分權，及證據資料愈
    豐富，愈有助於真實發見之理念，且強化言詞辯論主義，使
    訴訟程序得以順暢進行，上開傳聞證據亦均具有證據能力。
    本案除了上述查獲被告甲○○○時所攝現場照片及監視器畫
    面翻拍照片外，公訴人及被告對於本院以下引用之其他證據
    資料，其中屬於傳聞證據部分均未爭執其證據能力，本院審
    酌該等證據作成時之情況，認為並無不適當者，依上開說明
    ，均認應有證據能力。
貳、實體部分
一、就97年12月2 日本案另一被告甲○○○有先告知被告乙○○
    欲前往屏東縣東港鎮安泰醫院停車場竊取機車代步，被告乙
    ○○得知後，即答應願騎乘機車搭載其前往行竊，二人遂共
    同基於意圖為自己不法之所有及竊盜之犯意聯絡，於97年12
    月2 日下午5 時許，由乙○○騎乘車號OVI- 429號機車搭載
    甲○○○前往安泰醫院機車停車場，乙○○於停車場外等候
    接應，推由甲○○○持足供凶器使用之T 字型扳手竊取陳佩
    怡所有之車號K95-900 號機車及車內之粉紅色外套1 件得逞
    ，及同日晚間6 時16分許，甲○○○騎機車行至潮州鎮○○
    路9 巷與中正路口時，見鄭琇予獨自一人步行於太平路9 巷
    內，遂基於意圖為自己不法之所有及搶奪之犯意，騎乘上述
    竊得之機車尾隨鄭琇予進入太平路9 巷，隨即迅速駛至鄭琇
    予後方，並強行取走鄭琇予左手所提之金色女用包包1 個得
    手，內有現金2500元、桃紅色摩托羅拉廠牌V30 款式之手機
    1 支及鄭琇予之健保卡、合作金庫提款卡、玉山銀行信用卡
    各1 張，事後甲○○○便於同日，在龍港橋下，將贓款1000
    元交付予知情之乙○○請其購買毒品共同施用，而以上開金
    額之一半供作其清償本來積欠乙○○500 元之債務，乙○○
    亦基於收受贓物之犯意而收受等，均據被告甲○○○於臺灣
    屏東地方法院檢察署檢察官98年5 月6 日偵查時具結證稱：
    伊認識乙○○，在東港時，他載伊去東港安泰醫院偷機車，
    他載伊去東港偷機車前，伊有跟他講好，他也知道，他就載
    伊過去，搶錢之前沒有告訴他，他應該不曉得，伊是臨時起
    意的，搶到的錢有分給他，他還是收下，他拿去買藥，伊所
    陳述乙○○部分沒有要陷害他等語。及被告甲○○○於本院
    98 年8月6 日審判期日時亦證稱：在97年12月2 日下午5 時
    許伊有由乙○○騎乘機車到安泰醫院的停車場用T 型扳手竊
    取一輛車牌號碼K95- 900號重機車，車裡面有一件粉紅色外
    套，要去安泰醫院之前，乙○○知道載伊去安泰醫院是要竊
    取機車，偷竊機車是由伊下手，T 型扳手也是伊的，後來竊
    取機車後，乙○○騎乘原先所騎的車牌號碼OVI-429 號重機
    車，而伊騎乘偷竊來的車牌號碼K95- 900號重機車離開醫院
    的停車場，在當天下午有騎乘車牌號碼K95-900 號重機車在
    潮州鎮，下午6 時16分許行至潮州鎮○○路9 巷內與中正路
    口時，搶奪一位行人女子的女用包包，內有現金新台幣2500
    元、桃紅色摩托羅拉廠牌V30 款式支手機一支及鄭琇予之健
    保卡、合作金庫提款卡、玉山銀行信用卡各一張，搶奪完皮
    包把錢與手機拿出來之後，在當天晚上有於烏龍的橋下與乙
    ○○會合，大約晚上七點半左右會合，伊拿了一千元給乙○
    ○，並與他一同去烏龍附近買毒品，買完之後一同在烏龍的
    龍港橋（就是之前說的港東橋、烏龍橋）下注射毒品，12月
    2 日當天是伊打電話給伊給乙○○去雙園大橋附近載伊，偷
    機車之前，伊有去住乙○○家裡一、二個禮拜，伊之前有犯
    過這種案件，之前就有說到這個問題，乙○○問伊要如何偷
    ，伊有告訴他說使用T 型扳手來偷，乙○○在雙園大橋的時
    候就有問伊要如何偷，伊有告訴他等語。查甲○○○偵查及
    審判中之前後證述重點部分均相符，且甲○○○雖對於加重
    竊盜部分作對被告乙○○不利之證述，但其對於搶奪部分對
    於乙○○則屬有利之陳述，若被告甲○○○真有欲陷害被告
    乙○○之動機或心態，應無刻意只就加害竊盜部分為虛偽證
    述之理，足認甲○○○之證述並無誣陷乙○○之情形，其所
    為不利於乙○○之供述應認定與事實相符。更佐以案發當時
    東港鎮○○路上之監視器、安泰醫院停車場監視器、潮州鎮
    ○○路與中正路口監視器、潮州鎮○○路9 巷監視器畫面翻
    拍照片共23張顯示，被告乙○○確有先以機車載甲○○○一
    起至東港鎮安泰醫院後，被告乙○○於停車場外面等候接應
    ，被告甲○○○進入停車場偷到機車騎出來後，兩人隨即一
    前一後各騎乘1 台機車一起往潮州鎮騎去，顯見2 人早於甲
    ○○○進入安泰醫院停車場前即已講好，被告乙○○才會於
    外面等另一被告張簡添一起離開，被告甲○○○並係於具結
    後若有虛偽陳述需另負偽證責任情形下為上開證述，均可佐
    證被告甲○○○上開證詞屬實，則被告乙○○有加重竊盜及
    收受贓物之犯行洵堪認定。
二、被告乙○○雖辯稱97年12月5 日下午5 時許其載另一被告甲
    ○○○前往東港鎮安泰醫院時，並不知道甲○○○要去醫院
    偷車子，去安泰醫院的時候他本來說要去牽他自己的車，是
    到了醫院看到他拿T 型扳手其才知道他要偷車子，後來在醫
    院的前面等他，甲○○○偷車子騎出來之後，甲○○○說要
    向朋友借錢，順便還其500 元及買海洛因，其跟著他去，他
    後來說找不到朋友，其跟著他後面一起騎車，有看見一個婦
    人走進巷子，其停紅綠燈時候，有看到甲○○○轉回頭，後
    來那個婦人就跑出來了，所以認為是甲○○○去搶的，後來
    甲○○○就自己一個人跑了，其轉頭回去找他，找不到他，
    後來打電話給他，他也沒有接，就自己騎車回家，隔沒有多
    久甲○○○有打電話順便問其要怎麼回家，又過了一會甲○
    ○○騎車到龍港橋又有打電話，其過去找他，他說有搶到
    1300元要買毒品，注射完畢以後，他有給200 元並說這是剛
    剛所搶的錢，其知道是搶來的他拿錢交到其手上其嫌錢太少
    馬上就有還給他了云云。惟查就攜帶兇器竊盜部分，被告乙
    ○○亦供稱知道甲○○○住在大寮，則甲○○○若稱有機車
    停在東港鎮顯相當讓人生疑，被告乙○○卻稱當時沒想那麼
    多，更稱他也不敢騎（機車），其所為辯解真實性顯有疑義
    。又被告乙○○辯稱看到甲○○○進入停車場後有拿出T 型
    扳手，其才知道他要偷車子，後來其仍在醫院的前面等他云
    云，惟查以一般常情而論，若被告乙○○載甲○○○前往安
    泰醫院時尚不知甲○○○要前去偷機車，到看到甲○○○拿
    出T 型扳手時才已知道他要偷車子，以一般正常人而言，必
    會怕因自己有載竊盜犯前往偷竊地點可能會被懷疑是共犯，
    而會及早離去以避嫌疑，惟被告乙○○知曉被告甲○○○要
    以T 型扳手偷車子，竟不避嫌疑繼續等候甲○○○出來且一
    起離去，此等辯解更與常情有違，故被告乙○○辯稱其不知
    曉被告甲○○○要去偷車云云，顯係卸責之詞不足採信。另
    被告乙○○最初雖否認曾經收受被告甲○○○交付之贓物，
    惟於98年8 月6 日審判期日最後亦已承認有收受贓物之犯行
    ，並表示被告甲○○○確有積欠其500 元，則被告甲○○○
    證述被告乙○○有上述收受贓物之證詞更可採信，被告乙○
    ○最先否認收受贓物之辯解亦不可採。
三、另查公訴人就被告乙○○收受贓物之金額部分，於98年8 月
    6 日審判期日時業已當庭更正表示被告乙○○所涉收受贓物
    之犯罪事實金額應為1300元，並請本院論以一次收受贓物罪
    ，而被告乙○○最後固承認有收受贓物之犯行，惟就被告甲
    ○○○所稱其除了曾交付1000元予被告乙○○以購買海洛因
    供2 人一起吸用，其中500 元是要還積欠被告乙○○之欠款
    以外，另外還有交給被告乙○○其他贓款部分，被告甲○○
    ○於偵查及本院98年8 月6 日審理期日時有時稱有給被告乙
    ○○200 元，有時又稱有給300 元，最後就被告乙○○詢問
    其嫌錢少有無將該200 元及300 元丟還給他部分又答稱沒有
    看到，則被告甲○○○所稱被告乙○○另曾收受其300 元贓
    款部分之證述顯有瑕疪，自不得憑該等有瑕疪之證述認定被
    告乙○○有另行收受300 元贓款之犯行。因公訴人認此部分
    與被告甲○○○交付被告乙○○1000元共同購買毒品及用以
    清償所積欠500 元款項部分，為單純一罪（應指接續犯）關
    係，本院自毋庸另為無罪之諭知，並予述明。
四、按刑法第321 條第1 項第3 款之攜帶兇器竊盜罪，係以行為
    人攜帶兇器竊盜為其加重條件，此所謂兇器，其種類並無限
    制，凡客觀上足對人之生命、身體、安全構成威脅，具有危
    險性之兇器均屬之，且祇須行竊時攜帶此種具有危險性之兇
    器為已足，並不以攜帶之初有行兇之意圖為必要。查另一被
    告甲○○○98年4 月18日遭高雄縣政府警察局林園分局以通
    緝犯逮捕時所查扣之T 型扳手1 支，依其前開證述可知與其
    在東港鎮安泰醫院偷竊時所持有者為同1 支T 型扳手，而由
    上述查獲被告時當場所拍攝之照片（臺灣屏東地方法院檢察
    署98年度偵字第3251號卷第20頁左上方）顯示，該T 型扳手
    把柄雖為塑膠材質，但把柄中央包裹一金屬材質鐵柱，鐵柱
    一端連接把柄，另一端經鑿磨漸呈扁平尖銳狀，最尖端則形
    同一字螺絲起子之前端，以便可利用該端插入機車鑰匙孔撬
    開已鎖住之鑰匙，故該Ｔ型扳手材質監硬且前端具一定之銳
    利性，足以作為傷人工具，當可供作兇器使用，自足認定該
    T 型扳手為刑法第321 條第1 項第3 款之兇器。本案另一被
    告甲○○○於97年12月2 日下午5 時許，既係由乙○○騎乘
    車號OVI- 429號機車搭載共同前往安泰醫院機車停車場，乙
    ○○於停車場前等候接應，而推由甲○○○持足供凶器使用
    之T 字型扳手竊取陳佩怡所有之車號K95-900 號機車及車內
    之粉紅色外套1 件得逞，該等竊盜行為已構成刑法第321 條
    第1 項第3 款攜帶兇器竊盜罪。被告乙○○事先即知被告甲
    ○○○將要以T 型扳手行竊，仍載其至東港鎮安泰醫院，推
    由甲○○○進入醫院機車停車場，被告乙○○則於停車場外
    等候接應，2 人應論以攜帶兇器竊盜之（同謀）共同正犯。
    被告甲○○○嗣後於同日騎乘該偷得之機車搶奪被害人鄭琇
    予皮包等財物，搶得金錢後並將贓款1000元交付予知情之乙
    ○○請其購買毒品共同施用，而以上開金額之一半供作其清
    償本來積欠乙○○500 元之債務，被告乙○○亦基於收受贓
    物之犯意而收受之，被告乙○○該等行為並已構成刑法第
    349 條第1 項之收受贓物罪。被告乙○○所犯上開加重竊盜
    及收受贓物犯行，犯意各別，犯罪時間、地點均不相同，自
    應分論併罰。爰審酌被告乙○○智識正常，理應知曉不得任
    意竊取他人財物，竟配合另一被告甲○○○之要求，即載其
    至公共場所偷竊機車，讓被告甲○○○得以持客觀上足以對
    人之生命、身體構成威脅之兇器為本案加重竊盜犯行，並於
    甲○○○另為搶奪犯行後收受其搶得之贓物，侵害他人財產
    安全，惡性非輕，犯後復矢口否認攜帶兇器竊盜之犯行，犯
    後態度不佳，而就收受贓物之犯行最後則改口承認，犯後態
    度雖非良好究與矢口否認犯罪不同，及其與被告甲○○○共
    犯行竊所得財物價值及收受贓物之金額非多，與其分擔犯罪
    行為之程度等一切情狀，分別量處如主文所示之刑，就贓物
    科處拘部分，並定其易科罰金之標準如主文所示。
五、另查另一被告甲○○○遭查獲時扣案之T 型扳手1 支，既同
    為被告甲○○○犯本件東港鎮安泰醫院攜帶兇器竊盜罪所用
    之物，且為被告甲○○○所有，業據其供明在卷，依共犯應
    連帶沒收及刑法第38條第1 項第2 款規定，於被告乙○○科
    刑部分亦應併予宣告沒收，並予述明。
據上論斷，應依刑事訴訟法第299 條第1 項前段、刑法第321 條
第1 項第3 款、第349 條第1 項、第28條、第41條第1 項前段、
第38條第1 項第2 款，判決如主文。
本案經檢察官林永富到庭執行職務。
中    華    民    國    98    年    8     月    20    日
                刑事第十七庭  審判長法  官  陳建和
                                    法  官  毛妍懿
                                    法  官  黃紀錄
以上正本證明與原本無異。
如不服本判決應於收受送達後10日內向本院提出上訴書狀，並應
敘述具體理由；如未敘述上訴理由者，應於上訴期間屆滿後20日
內向本院補提理由書（均須按他造當事人之人數附繕本）「切勿
逕送上級法院」。
中    華    民    國    98    年    8     月    20    日
                                    書記官  吳書逸


司法院資訊處製作；財團法人民間司法改革基金會備份。
